最高法院刑事判決                              八十六年度台上字第六○三○號
    上  訴  人  甲○○○
右上訴人因偽造文書等罪案件，不服台灣高等法院中華民國八十五年十一月五日第二
審判決（八十五年度上訴字第二三三七號，起訴案號：台灣新竹地方法院檢察署八十
四年度偵緝字第六十七號），提起上訴，本院判決如左：
    主  文
上訴駁回。
    理  由
一偽造文書部分：
按刑事訴訟法第三百七十七條規定，上訴於第三審法院，非以判決違背法令為理由，
不得為之。是提起第三審上訴，應以原判決違背法令為理由，係屬法定要件。如果上
訴理由狀並未依據卷內訴訟資料，具體指摘原判決不適用何種法則或如何適用不當，
或所指摘原判決違法情事，顯與法律規定得為第三審上訴理由之違法情形，不相適合
時，均應認其上訴為違背法律上之程式，予以駁回。本件原判決綜合調查證據之結果
，認上訴人甲○○○有行使偽造私文書、以明知為不實之事項使公務員登載於職務上
所掌之公文書及以詐術得財產上不法之利益等犯行，而維持第一審依牽連犯從一重論
上訴人以行使偽造私文書，足以生損害於公眾及他人罪刑之判決，駁回上訴人此部分
在第二審之上訴。並以本件事實，業據被害人周鴻謀指述歷歷，並經證人廖燕卿、張
憲欽到庭結證屬實，復有抵押權設定契約書、他項權利證明書、土地及建物登記簿謄
本，及上訴人所開立面額新台幣（下同）八十五萬元本票、上訴人之女孔慶惠所開立
玉山商業銀行面額十六萬三千五百元支票各一紙，暨張憲欽開立予張寶彩面額各五十
萬元之本票二紙附卷可稽，犯罪事證明確。而以上訴人於原審辯稱伊就周鴻謀與張憲
欽間設定抵押權一節不知情云云，為事後卸責之詞，不足採信。述其調查證據之結
果及其取捨證據之認定理由，從形式上觀察，並無違背法令之情形存在。上訴意旨略
稱：刑事訴訟法第三百七十九條第七款規定，依本法應用辯護人之案件或已指定辯護
人之案件，未經辯護人到庭辯護而逕行審判者，其判決當然為違背法令，原審未經上
訴人之選任辯護人到庭辯護，逕行審判，自屬違法，又原判決推定其犯罪事實，本件
尚有未盡詳查之處，殊難令人甘服云云。惟查刑事訴訟法第三百七十九條第七款之違
法情形，係指依同法第三十一條第一項應用辯護人，或其他已指定辯護人之案件，未
經辯護人到庭辯護而逕行審判者而言。本件並非刑事訴訟法第三十一條第一項規定應
用辯護人或已指定辯護人之案件，即非必須辯護人到庭辯護始能審判。上訴意旨乃以
其在原審曾經選任辯護人，指原審不待其辯護人到庭逕行審判，為有刑事訴訟法第三
百七十九條第七款之違法，自屬誤會，尚非適法之第三審上訴理由。又原審認定上訴
人有本件犯行，已於判決理由內詳其調查證據之結果及其取捨證據之認定理由，上
訴意旨僅空言指稱原判決推定其犯罪事實，尚有未盡詳查之處云云，而未依據卷內訴
訟資料具體指明原判決究有如何之違背法令或不適用何種法則，或如何適用法則不當
，猶非適法之第三審上訴理由，應認其此部分之上訴違背法律上之程式，從程序上予
以駁回。
二詐欺部分：
按刑事訴訟法第三百七十六條所列各罪之案件，經第二審判決者，不得上訴於第三審
法院，法有明文。本件上訴人甲○○○被訴詐欺部分，原審係依刑法第三百三十九條
第一項論處罪刑，核屬刑事訴訟法第三百七十六條第四款之案件。依前開說明，既經
第二審判決，自不得上訴於第三審法院，上訴人竟一併對之提起上訴，顯為法所不許
，應併予駁回。
據上論結，應依刑事訴訟法第三百九十五條前段，判決如主文。
中      華      民      國    八十六    年      十      月      九      日
                              最高法院刑事第五庭
                                  審判長法官  陳  錫  奎
                                        法官  洪  清  江
                                        法官  李  璋  鵬
                                        法官  吳  昆  仁
                                        法官  劉  介  民
      右正本證明與原本無異
                                              書  記  官
中      華      民      國    八十六    年      十      月     十七     日
